臺灣桃園地方法院刑事判決
111年度金訴字第45號
公  訴  人  臺灣桃園地方檢察署檢察官
被      告  江炳韋



上列被告因詐欺等案件，經檢察官提起公訴（110年度偵字第118
02號、第15944號），被告於本院準備程序中就被訴事實為有罪
陳述，經本院合議庭裁定由受命法官獨任行簡式審判程序審理，
並判決如下：
    主  文
江炳韋犯三人以上共同詐欺取財罪，處有期徒刑壹年肆月。
    事  實
一、江炳韋於民國109年4月初，經真實姓名與年籍不詳、通訊軟
    體LINE帳號「小陳」之成年人介紹，參與「小陳」所屬之詐
    欺集團（所涉參與同一犯罪組織罪嫌部分，有另案犯行先於
    本案繫屬於其他法院，不在本案審理範圍），約定由江炳韋
    擔任提供自己名下京城商業銀行帳號000-000000000000號帳
    戶（下稱京城銀行帳戶）供作人頭帳戶，並提領該帳戶款項
    之提領車手工作，以該等分工行為，遂行詐欺犯行，並掩飾
    、隱匿詐欺所得之去向。嗣江炳韋、「小陳」與其等所屬詐
    欺集團成員，共同意圖為自己不法所有，基於2人以上共同
    詐欺取財、隱匿詐欺所得去向之洗錢犯意聯絡，先由該詐欺
    集團內某真實姓名年籍不詳微信暱稱「李瑤」之人，於109
    年6月間致電李俊輝，佯裝有內線可投資虛擬貨幣為由，致
    李俊輝陷於錯誤，而依指示於109年8月10日下午2時24分許
    匯款新臺幣（下同）58萬5,800元至江炳韋上開京城銀行帳
    戶，江炳韋再依「小陳」之指示於附表所示之提款時間、地
    點，提領如附表所示金額後，再交付給「小陳」指定之真實
    姓名、年籍不詳之人，以此方式與「小陳」等人共同製造金
    流之斷點，以掩飾、隱匿詐欺犯罪所得之去向、所在。嗣經
    李俊輝發覺受騙，報警處理，始查知上情。
二、案經李俊輝訴由新北市政府警察局中和分局移送臺灣桃園地
    方檢察署檢察官偵查起訴。
    理  由
一、前揭犯罪事實，業據被告江炳韋於本院準備程序及審理時均
    坦承不諱( 見本院金訴卷第48、58頁) ，並經證人即告訴人
    李俊輝於警詢之指述大致相符( 見11802偵卷第29-32、33-3
    4、45-46頁) ，並有江炳韋提款監視錄影翻拍照片、AFV-75
    30號自用小客車之車輛詳細資料報表、京城商業銀行帳號00
    0-000000000000號帳戶開戶基本資料及交易明細表、自動櫃
    員機交易明細查詢表、防制洗錢強化審查紀錄表、網路銀行
    登入狀況表、內政部警政署反詐騙諮詢專線紀錄表、受理詐
    騙帳戶通報報警示簡便格式表、金融機構聯防機制通報單、
    李俊輝與詐欺集團成員微信軟體對話紀錄翻拍照片、桃園市
    政府警察局中壢分局中壢派出所受理各類案件紀錄表、刑事
    案件報案三聯單、臺灣新北地方法院110 年度金訴字第245 
    號、110 年度金訴字第199 、276 、534號刑事判決、臺灣
    嘉義地方法院111 年度金訴字第289 號刑事判決在卷可參（
    見11802偵卷第49-50、57、59-60、61-62、63-64、65-6、6
    7、91-113、115-155、157、159頁，本院金訴卷第61-82頁
    ），從而，依前揭證人證述、書證及物證等補強證據，已足
    資擔保被告所為之任意性自白具有相當程度之真實性，而得
    確信被告前揭任意性自白之犯罪事實確屬真實。是本件事證
    明確，被告犯行洵堪認定，應予依法論科。
二、論罪科刑：
　㈠核被告江炳韋所為，係犯刑法第339條之4第1項第2款之三人
    以上共同詐欺取財罪、洗錢防制法第14條第1項之一般洗錢
    罪。
　㈡被告與「小陳」及所屬詐欺集團不詳成年成員間，就上開犯
    行有犯意聯絡及行為分擔，應論以共同正犯。
　㈢被告就告訴人李俊輝匯入之款項為多次為提領行為，均係為
    達到詐欺取財之目的，而侵害同一告訴人之同一財產法益，
    各行為之獨立性均極為薄弱，難以強行分開，依一般社會健
    全觀念，就被告對同一告訴人所匯款項之多次提領行為，視
    為數個舉動之接續施行，合為包括之一行為予以評價，論以
    接續犯之單純一罪。
　㈣被告係以一行為同時觸犯三人以上共同詐欺取財罪及一般洗
    錢罪，屬想像競合犯，應依刑法第55條前段之規定，從一重
    之刑法第339條之4第1項第2款三人以上共同詐欺取財罪處斷
    。
　㈤按犯洗錢防制法第14條之罪，在偵查或審判中自白者，減輕
    其刑，洗錢防制法第16條第2項分別定有明文。復按想像競
    合犯係一行為觸犯數罪名，行為人犯罪行為侵害數法益皆成
    立犯罪，僅因法律規定從一重處斷科刑，而成為科刑一罪而
    已，自應對行為人所犯各罪均予適度評價，始能對法益之侵
    害為正當之維護。因此法院於決定想像競合犯之處斷刑時，
    雖以其中最重罪名之法定刑作為裁量之準據，惟具體形成宣
    告刑時，亦應將輕罪之刑罰合併評價。基此，除非輕罪中最
    輕本刑有較重於重罪之最輕本刑，而應適用刑法第55條但書
    規定重罪科刑之封鎖作用，須以輕罪之最輕本刑形成處斷刑
    之情形以外，則輕罪之減輕其刑事由若未形成處斷刑之外部
    性界限，自得將之移入刑法第57條或第59條之科刑審酌事項
    內，列為是否酌量從輕量刑之考量因子。是法院倘依刑法第
    57條規定裁量宣告刑輕重時，一併具體審酌輕罪部分之量刑
    事由，應認其評價即已完足，尚無過度評價或評價不足之偏
    失（最高法院109年度台上字第3936號判決意旨參照）。查
    被告於本院審理時就其加入本案詐騙集團提供帳戶並擔任車
    手等情坦承犯行，堪認被告於審判中對所犯一般洗錢罪均為
    自白，本應依洗錢防制法第16條第2項之規定減輕其刑，雖
    因想像競合犯之關係而從一重之三人以上共同詐欺取財罪處
    斷，上開輕罪之減輕其刑事由未形成處斷刑之外部性界限，
    然依前揭說明，仍應於依刑法第57條之規定量刑時，仍應併
    予衡酌此部分減刑事由。
　㈥爰以行為人之責任為基礎，審酌被告正值青年而有勞動能力
    ，未能深思熟慮而加入詐欺集團，提供己身帳戶並提領款項
    交付其他詐欺集團成員，除共同侵害本案告訴人所有財產法
    益之外，並徒增檢警偵辦犯罪之困難，造成偵查犯罪機關追
    查贓款及其他詐欺成員之困難，足見其法紀觀念偏差，助長
    詐欺犯罪歪風，擾亂金融秩序，所為非是；惟念其犯後終能
    坦認犯行，態度尚可，且合於洗錢防制法第16條第2項所定
    減輕其刑事由，復考量被告本案犯罪之動機、手段、於該詐
    欺集團之角色分工非居於主導或核心地位、所犯致生危害之
    程度、所獲利益之程度，以及告訴人遭受詐騙金額及所受損
    害之程度，暨其於警詢自述之智識程度、職業、家庭經濟狀
    況、目前在監服刑以及告訴人之意見（見本院審訴卷第45頁
    ）等一切具體情狀，量處如主文所示之刑。
三、沒收：
　㈠被告於本案所提領之贓款，均已轉交「小陳」指定之人，非
    屬被告所有，亦非在被告實際掌控中，被告就所隱匿之財物
    不具所有權及事實上處分權，無從依洗錢防制法第18條第1
    項規定就其所經手之全部金額諭知沒收，併此敘明。
　㈡被告於本院審理時供稱：當時約定每月領取3萬元報酬，但因
    當時不到一個月即遭查獲，故尚未領取報酬等語（見本院金
    訴卷第58頁），依卷內事證無從認定被告已實際取得本案報
    酬，爰不予諭知沒收或追徵其價額。　
據上論斷，應依刑事訴訟法第273條之1第1項、第299條第1項前
段，判決如主文。
本案經檢察官呂象吾、蔡雅竹提起公訴，檢察官高玉奇到庭執行
職務。
中　　華　　民　　國　　111 　年　　7 　　月　　1 　　日
                  刑事第五庭  法　官　李敬之
以上正本證明與原本無異。
如不服本判決應於收受判決後20日內向本院提出上訴書狀，並應
敘述具體理由。其未敘述上訴理由者，應於上訴期間屆滿後20日
內向本院補提理由書(均須按他造當事人之人數附繕本)「切勿逕
送上級法院」。 
　　　　　　　　　　　　　　　書記官　鐘柏翰　　　　　　
中　　華　　民　　國　　111 　年　　7 　　月　　4 　　日


洗錢防制法第14條
有第二條各款所列洗錢行為者，處7年以下有期徒刑，併科新臺
幣5百萬元以下罰金。
前項之未遂犯罰之。
前二項情形，不得科以超過其特定犯罪所定最重本刑之刑。
中華民國刑法第339條之4
犯第339條詐欺罪而有下列情形之一者，處1年以上7年以下有期
徒刑，得併科1百萬元以下罰金：
一、冒用政府機關或公務員名義犯之。
二、三人以上共同犯之。
三、以廣播電視、電子通訊、網際網路或其他媒體等傳播工具，
    對公眾散布而犯之。
前項之未遂犯罰之。




附表：　　　
編號 提款時間 提款地點 提款金額(新臺幣） 1 109年8月10日14時56分許 新北市○○區○○路000號之京城商銀蘆洲分行ATM提領 10萬元 2 109年8月10日14時56分許 新北市○○區○○路00號之統一超商ATM提領 2萬元 3 109年8月11日0時31分許 新北市○○區○○路000號之京城商銀蘆洲分行ATM提領 15萬元（此款項包含另案告訴人張伯煒於109年8月10日21時35分許，所匯之2萬9,600元） 4 109年8月11日10時6分許 新北市○○區○○路000號之京城商銀蘆洲分行臨櫃提領 62萬元